【裁判字號】    99,訴緝,40
【裁判日期】    990820
【裁判案由】    違反毒品危害防制條例
【裁判全文】
臺灣嘉義地方法院刑事判決              99年度訴緝字第40號
公  訴  人  臺灣嘉義地方法院檢察署檢察官
被      告  甲○○
上列被告因違反毒品危害防制條例案件，經檢察官提起公訴（九
十八年度毒偵字第七九０號），本院合議庭裁定由受命法官以簡
式程序進行審理，判決如下：
    主  文
甲○○施用第一級毒品，處有期徒刑壹年。
    犯 罪 事 實
一、甲○○前於民國九十一年間因施用毒品案件，經本院以九十
    一年度毒聲字第六二六號裁定令入勒戒處所觀察、勒戒後，
    認無繼續施用毒品傾向，於九十一年九月六日執行完畢釋放
    ；復於前揭觀察、勒戒執行完畢後五年內之九十一年十月間
    施用第一級毒品、連續施用第二級毒品，經本院以九十一年
    度毒聲字第九一九號裁定令入勒戒處所施以觀察、勒戒，再
    以九十二年度毒聲字第五六號裁定令入戒治處所施以強制戒
    治，並以九十二年度訴字第六七號判處應執行有期徒刑一年
    一確定，嗣與另案強盜案件所處有期徒刑七年四月，經本院
    裁定減刑並定應執行刑為有期徒刑七年六月確定，迄九十七
    年六月十七日縮短刑期假釋出監並付保護管束，後經撤銷假
    釋，現正執行殘刑中。詎仍不知悔改，基於施用第一級毒品
    及第二級毒品之犯意，於九十八年三月十九日上午九時許，
    在嘉義市○區○○里○○鄰○○路四八七號住處內，以將海
    洛因及甲基安非他命混同置入香菸內吸食之方式，同時施用
    第一級毒品海洛因及第二級毒品甲基安非他命乙次。嗣於同
    日十二時四十二分許，為警採其尿液送驗，其結果呈嗎啡陽
    性、可待因陽性及甲基安非他命陽性反應，始知上情。
二、案經嘉義市政府警察局第二分局報請臺灣嘉義地方法院檢察
    署檢察官偵查起訴。
    理  由
一、訊據被告甲○○對於上開犯罪事實坦承不諱（見本院卷第43
    頁、第44頁）；參以於九十八年三月十九日十二時四十二分
    許，為警採其尿液送驗，其結果呈可待因陽性、嗎啡陽性反
    應（按施用海洛因後，經人體之水解代謝作用，會呈嗎啡陽
    性反應）及甲基安非他命陽性反應等情，有代號與真實姓名
    對照表、臺灣檢驗科技股份有限公司濫用藥物檢驗報告各乙
    紙在卷可稽，均足資擔保被告於本院審理時所為之上開任意
    性自白確與事實相符，應堪採信。而按毒品危害防制條例於
    九十二年七月九日修正公布，自九十三年一月九日施行，其
    中第二十條、第二十三條將施用毒品之刑事處遇程序，區分
    為「初犯」及「五年內再犯」、「五年後再犯」。依其立法
    理由之說明：「初犯」，經觀察、勒戒或強制戒治後，應為
    不起訴處分或不付審理之裁定；經觀察、勒戒或強制戒治執
    行完畢釋放後，「五年內再犯」者，因其再犯率甚高，原實
    施之觀察、勒戒及強制戒治既已無法收其實效，爰依法追訴
    或裁定交付審理。至於經觀察、勒戒或強制戒治執行完畢釋
    放後，「五年後再犯」者，前所實施之觀察、勒戒或強制戒
    治已足以遮斷其施用毒品之毒癮，為期自新及協助其斷除毒
    癮，仍適用「初犯」規定，先經觀察、勒戒或強制戒治之程
    序。從而依修正後之規定，僅限於「初犯」及「五年後再犯
    」二種情形，始應先經觀察、勒戒或強制戒治程序。倘被告
    於五年內已再犯，經依法追訴處罰，縱其第三次（或第三次
    以上）再度施用毒品之時間，在初犯經觀察、勒戒或強制戒
    治執行完畢釋放五年以後，已不合於「五年後再犯」之規定
    ，且因已於「五年內再犯」，顯見其再犯率甚高，原實施觀
    察、勒戒或強制戒治，已無法收其實效，即應依該條例第十
    條處罰（最高法院九十七年度第五次刑事庭會議決議意旨參
    照）。查被告前於九十一年間因施用毒品案件，經本院以九
    十一年度毒聲字第六二六號裁定令入勒戒處所觀察、勒戒後
    ，認無繼續施用毒品傾向，於九十一年九月六日執行完畢釋
    放；復於前揭觀察、勒戒執行完畢後五年內之九十一年十月
    間施用第一級毒品、連續施用第二級毒品，經本院以九十一
    年度毒聲字第九一九號裁定令入勒戒處所施以觀察、勒戒，
    再以九十二年度毒聲字第五六號裁定令入戒治處所施以強制
    戒治，並以九十二年度訴字第六七號判處應執行有期徒刑一
    年一確定等情，有其臺灣高等法院被告前案紀錄表乙份在卷
    可參，其於觀察勒戒執行完畢後五年內曾再犯施用毒品罪，
    且經法院判處罪刑確定，被告此次施用毒品犯行雖係於其前
    受觀察、勒戒執行完畢五年後所再犯，揆諸上開說明，仍應
    依毒品危害防制條例第十條處罰。是本件事證明確，被告施
    用海洛因及甲基安非他命犯行，均堪認定，應依法論科。
二、按海洛因、甲基安非他命分別屬毒品危害防制條例所定之第
    一級、第二級毒品，故核被告甲○○所為，係犯毒品危害防
    制條例第十條第一項、第二項之施用第一級、第二級毒品罪
    ；其施用前持有海洛因及施用前持有甲基安非他命之低度行
    為，均為施用之高度行為所吸收，均不另論罪。被告以一行
    為同時觸犯上開施用第一級毒品罪及施用第二級毒品罪，為
    想像競合犯，應從一重之施用第一級毒品罪處斷。爰審酌被
    告高中肄業之智識程度，前有殺人未遂、違反麻醉藥品管理
    條例、強盜、違反毒品危害防制條例前科之素行，且曾因施
    用毒品而經觀察、勒戒及強制戒治程序，竟未思悔改，顯然
    缺乏禁絕毒害決心，然念及施用毒品犯行係屬戕害自身健康
    之行為，尚未危害他人，且被告於本院審理中能坦承犯行等
    一切情狀，量處如主文所示之刑，以資懲儆。
據上論斷，應依刑事訴訟法第二百七十三條之一第一項、第二百
九十九條第一項前段，毒品危害防制條例第十條第一項、第二項
，刑法第十一條、第五十五條，判決如主文。
本案經檢察官李志明到庭執行職務。
中    華    民    國    99    年    8     月    20    日
                       刑事第五庭   法  官  曾宏揚
以上正本證明與原本無異。
如不服本判決應於收受判決後10日內向本院提出上訴書狀，並應
敘述具體理由；其未敘述上訴理由者，應於上訴期間屆滿後20日
內向本院補提理由書（均須按他造當事人之人數附繕本）「切勿
逕送上級法院」。
中    華    民    國    99    年    8     月    20    日
                                    書記官  陳意婷
附錄論罪科刑法條：
毒品危害防制條例第10條
施用第一級毒品者，處 6 月以上 5 年以下有期徒刑。
施用第二級毒品者，處 3 年以下有期徒刑。

司法院資訊處製作；財團法人民間司法改革基金會備份。
